【裁判字號】    90,交抗,182
【裁判日期】    900618
【裁判案由】    違反道路交通管理處罰條例
【裁判全文】
臺灣高等法院交通事件裁定                         九十年度交抗字第一八二號
    抗告人即
    受處分人  甲○○
右抗告人因違反道路交通管理處罰條例案件，不服臺灣台北地方法院中華民國九十年
五月二十三日裁定（九十年度交聲字第三五０號），提起抗告，本院裁定如左：
    主  文
抗告駁回。
    理  由
一、抗告人即受處分人甲○○於民國八十九年八月二十五日上午十時五十六分許，將
    其所有車號ＤＲ－四九二七號自用小客車在台北市○○區○○路一七０巷道路上
    所設之消防栓五公尺內停車（該處道路側並劃設紅實線禁止臨時停車），而為台
    北市政府警察局大安分局交通分隊（以下稱大安分局）員警以拍照之方法採證，
    並以抗告人在禁止臨時停車處所停車（紅線停車），有違反道路交通管理處罰條
    例第五十六條第一項第一款（指九十年一月十七日修正，同年六月一日起施行前
    之舊法）規定之行為掣單舉發。抗告人於前述時間將其所有之自用小客車停放地
    點，其車頭前五公尺內，設有一消防栓，停車處之路側並劃設紅實線，小客車之
    前車輪及車頭部位均在紅實線旁，此有採證相片一張附於原審卷可稽。抗告人也
    不否認其有在前述時間將其所有前開車號自用小客車停放在前述地點之行為，雖
    其聲明異議意旨辯稱：我停車的地方紅線已經塗銷，只有車頭一點點突出在紅線
    內，應該不是紅線停車云云。所辯核與上述事實不符，縱如抗告人所辯其僅車頭
    一點點突出在紅線內，仍屬紅線停車及在消防栓五公尺內停車，所辯自不足取。
二、按消防栓五公尺內，不得臨時停車，道路交通安全規則第一百十一條第二款定有
    明文；又紅實線，設於路側，用以禁止臨時停車，道路交通標誌標線號誌設置規
    則第一百四十九條規定甚明。是汽車駕駛人如在禁止臨時停車之消防栓五公尺內
    之紅線停車者，主管機關可依道路交通管理處罰條例第五十六條第一項第一款「
    汽車駕駛人停車時，有左列情形之一者，處新台幣【以下同】六百元以上一千二
    百元以下之罰鍰：一、在禁止臨時停車處所停車者。」規定對行為人處以六百元
    以上一千二百元以下之罰鍰。本件原舉發機關之大安分局以抗告人係在禁止臨時
    停車處所停車，認有違反道路交通管理處罰條例第五十六條第一項第一款之規定
    ，而掣單舉發，並無不當。雖舉發違反道路交通管理事件通知單之違規事實僅記
    載「紅線違停」，未併記載「在消防栓前停車」之事實，惟在舉發違反法條已明
    載違反道路交通管理處罰條例第五十六條第一項第一款，即係違反「在禁止臨時
    停車處所停車」之規定，所舉發之違規事實與事實並無不符。原審以抗告人確係
    在消防栓五公尺內停車，抗告人已於舉發機關規定之時間內提出異議，不屬「未
    依規定到案聽候裁決」，乃撤銷原處分機關所為對抗告人所處最高額之一千二百
    元之罰鍰，改從輕處以六百元之罰鍰，並無不合。
三、抗告意旨略以：(一)原處分機關處罰之依據，固認抗告人違反道路交通管理處罰條
    例第五十六條第一項第一款規定，惟所載違規事實係「紅線停車」，而非「消防
    栓五公尺內停車」。如依所載違規事實，抗告人應係違反道路交通管理處罰條例
    第五十五條第三款、道路交通安全規則第一百十一條第三款「在設有禁止臨時停
    車標線處所停車」之規定，則若抗告人並無於紅線路段停車之違規事實，原機關
    之處分即屬違法或不當。至於抗告人是否有「消防栓五公尺內停車」之事實應加
    以處罰，此涉及行政權之行使，非立於司法權之原審法院所應審究，渠原審裁定
    竟越俎代庖，以司法權代替行政權就不同之裁罰事實，爰引相異之裁罰依據，處
    抗告人罰鍰，此部分裁定自有違誤。(二)道路交通管理處罰條例第五十六條第一項
    第三款，已就「消防栓之前停車」設有處罰之規定，自不包括同條項第一款之「
    禁止臨時停車處所」違規停車之規定，否則同條第一項第三款「消防栓之前停車
    」之規定豈不形成具文？原裁定爰引屬於行政命令位階之交通規則，擴增法律（
    道路交通管理處罰條例）所未處罰之行為態樣，加以處罰，自與憲法第二十三條
    及中央法規標準法第五條之意旨相悖。(三)該路段之標線已明顯塗銷，無論何人均
    會認定該處係合法得停車，行政機關也應自我約束，允許停車，主管機關自不得
    再以該路段係位處在消防栓五公尺內停車之理由，予以處罰。(四)抗告人停車之處
    所，確實未劃設紅線，此有舉發之照片為證，且為原審所是認，則原處分機關以
    抗告人紅線停車加以裁罰，自有違誤，原審雖將原處分撤銷，但又以抗告人係於
    消防栓五公尺內停車裁定予以罰鍰，即有未當，應請予撤銷云云。
四、惟查：(一)抗告人於前開時地停車，除係在紅線路段停車外，並係在消防栓五公尺
    內禁止臨時停車處所停車，舉發單位之大安分局雖在舉發違反道路交通管理事件
    通知單之違規事實僅記載「紅線違停」，未併記載「在消防栓前停車」之事實，
    惟在舉發違反法條已明載「違反道路交通管理處罰條例第五十六條第一項第一款
    」，即係違反「在禁止臨時停車處所停車」之規定，已如前述。因上述條款僅處
    罰一個事實即「在禁止臨時停車處所停車」，而在「消防栓之前停車」即屬「在
    禁止臨時停車處所停車」。否則如舉發單位僅舉發抗告人係在紅線路段違規停車
    ，則其在違反道路交通管理事件通知單，應會記載舉發違反法條為同條例第五十
    五條第三款「在設有禁止臨時停車標誌、標線處所臨時停車」之較輕處罰規定，
    豈會記載違反法條為同條例第五十六條第一項第一款較重處罰規定呢？足見舉發
    單位舉發時，不僅認為抗告人係紅線停車且係在消防栓五公尺內禁止臨時停車處
    所停車，已如前述。而原處分機關對聲明異議移送書也載明「抗告人違規事實除
    於劃有紅線路段停車外，亦係於消防栓五公尺內停車，惟數行為，依道路交通管
    理處罰條例第五十六條第一項第一款規定裁決」。原審將舉發單位並有舉發抗告
    人有於消防栓五公尺內停車之「在禁止臨時停車處所停車」事實予以敘明，並無
    抗告人所謂司法權代替行政權，就不同之裁罰事實爰引相異之裁罰。抗告人誤以
    舉發之事實僅為紅線停車，但伊未在紅線停車，況如在紅線停車，應僅依同條例
    第五十五條第三款處罰云云，自有誤解。且其否認在紅線停車，係不足採，已如
    前述，此部分抗告，自不足取。(二)「在消防栓之前停車」同條例第五十六條第一
    項第三款固有處罰明文，但也屬同條項第一款「在禁止臨時停車處所停車」，則
    一違規行為有數條款處罰之規定，舉發單位及原處分機關選擇其中之一條款予以
    處罰，並無不當，況同條項第一款與第三款之法定罰鍰數額即輕重均相同，此係
    行政機關行政權之作用，與司法機關就刑事處罰，特別規定優於普通規定，並不
    相同。故舉發單位及原處分機關就抗告人在消防栓之前停車之處罰，引用道路交
    通管理處罰條例第五十六條第一項第一款規定，而不引用同條項第三款處罰，原
    審撤銷原處分機關所認「抗告人未依規定到案聽候裁決」之不當認定，仍依同條
    項第一款處罰，並無不當。抗告人認「在消防栓之前停車」如不依同條項第三款
    處罰，則該條款將成為具文，自有誤解，亦無原裁定爰引屬於行政命令位階之交
    通規則，擴增法律（道路交通管理處罰條例）所未處罰之行為態樣，加以處罰，
    與憲法第二十三條及中央法規標準法第五條之意旨相悖之情形。(三)抗告人停車之
    處所之道路側確係劃有紅線，抗告人也自承車頭有部分係在紅線內，則其所辯紅
    線已塗銷云云，自與事實不符，亦如前述。從而抗告非有理由，應予駁回。
據上論結，應依道路交通案件處理辦法第二十六條，刑事訴訟法第四百十二條，裁定
如主文。
中    華    民    國    九十      年        六      月       十八       日
                              臺灣高等法院交通法庭
                                  審判長法  官  張  連  財
                                        法  官  張  傳  栗
                                        法  官  李  英  勇
右正本係照原本作成
不得再抗告。
                                        書記官  初  玲  玲
中    華    民    國     九十     年       六       月       十九       日


司法院資訊處製作；財團法人民間司法改革基金會備份。
